最高法院刑事判決　　　　　　　　　　　　　　　　九十三年度台非字第三○四號
　　上訴人　最高法院檢察署檢察總長
　　被　告　甲○○
右上訴人因被告搶奪案件，對於台灣高雄地方法院中華民國九十三年四月三十日第一
審確定判決（九十三年度訴字第四五三號，起訴案號：台灣高雄地方法院檢察署九十
三年度偵字第一二四五、三五二三、三五二四號），認為部分違法（搶奪部分），提
起非常上訴，本院判決如左：
    主  文
原判決關於甲○○搶奪部分撤銷。
右開撤銷部分公訴不受理。
    理  由
非常上訴理由稱：「按判決不適用法則或適用法則不當者，為違背法令，刑事訴訟法
第三百七十八條定有明文。又起訴之程序違背規定者，應諭知不受理之判決，亦為同
法第三百零三條第一款所明定。另少年觸犯刑罰法律，於滿十八歲後，始經報告、移
送或請求少年法院之事件，仍由少年法院依中華民國八十九年二月四日修正生效之少
年事件處理法第三章之規定處理。但事件繫屬後已滿二十歲者，少年法院應以裁定移
送有管轄權之法院檢察署檢察官；檢察官受理一般刑事案件，發現被告於犯罪時未滿
十八歲者，應移送該管少年法院。但被告已滿二十歲者，不在此限，復經中華民國九
十年六月二十九日修正發布之少年事件處理法施行細則第三條之一、第八條第一項分
別定有明文。查被告甲○○係民國七十四年九月二十八日生，本件依原判決確認之事
實，被告與綽號﹃乙○﹄之成年男子，共同於九十二年九月三日二十一時許騎乘機車
搶奪丙○○黑色皮包一只等情，則被告行為時尚未滿十八歲，縱檢察官於九十三年二
月十三日（按應係同年月十日）受理本案時，被告已滿十八歲，仍未逾二十歲，揆諸
前揭少年事件處理法施行細則第八條第一項及第三條之一之規定，檢察官仍應移送該
管少年法院行使先議權，始為適法。如檢察官對之逕行起訴，其起訴之程序違背規定
，法院應為不受理之判決，方無違誤。詎原判決竟對之為科刑判決，自有適用法則不
當之違背法令。案經確定，且對被告不利，爰依刑事訴訟法第四百四十一條、第四百
四十三條提起非常上訴，以資糾正及救濟。」等語。
本院按：起訴之程序違背規定者，應諭知不受理之判決，刑事訴訟法第三百零三條第
一款定有明文。另少年觸犯刑罰法律，於滿十八歲後，始經報告、移送或請求少年法
院之事件，仍由少年法院依中華民國八十九年二月四日修正生效之少年事件處理法第
三章之規定處理。但事件繫屬後已滿二十歲者，少年法院應以裁定移送有管轄權之法
院檢察署檢察官。又檢察官受理一般刑事案件，發現被告於犯罪時未滿十八歲者，應
移送該管少年法院。但被告已滿二十歲者，不在此限。少年事件處理法施行細則第三
條之一、第八條第一項亦分別定有明文。本件原確定判決關於被告甲○○搶奪部分，
認定：被告夥同綽號「乙○」者共同意圖為自己不法之所有，於九十二年九月三日晚
上十時十分許，在高雄市○○區○○路二六○號巷口，搶奪丙○○所有之黑色皮包一
個，內有現金新台幣三百餘元、行動電話二具、信用卡五張及金融卡一張。案經高雄
市政府警察局刑警大隊（於九十三年二月十日）報請台灣高雄地方法院檢察署檢察官
偵查起訴，爰論處被告共同意圖為自己不法之所有，而搶奪他人之動產罪刑。惟查，
被告係七十四年九月二十八日生，有卷附之口卡片可憑（見偵字第三五二三號卷第十
頁），於九十二年九月三日犯搶奪罪時，尚未滿十八歲。嗣警方於九十三年二月十日
報請檢察官偵辦時雖已滿十八歲，但未滿二十歲，依前揭規定，檢察官應將之移送該
管少年法院，由少年法院依八十九年二月四日修正生效之少年事件處理法第三章（少
年保護事件）規定處理，其經少年法院調查結果，如依少年事件處理法第二十七條規
定移送於有管轄權之法院檢察署檢察官者，始得依同法第六十五條、第六十七條規定
提起公訴，否則其起訴之程序即屬違背規定。本件被告關於被訴搶奪部分，並未依少
年事件處理法之規定經由少年法院行使先議權，即逕行提起公訴，其起訴程序違背規
定。原審未依刑事訴訟法第三百零三條第一款規定諭知不受理判決，而為實體上科處
罪刑之判決，自有判決不適用法則之違法。案經確定，且不利於被告，非常上訴意旨
執以指摘，為有理由，應由本院將原判決關於被告搶奪部分撤銷，另行判決不受理，
以資救濟。
據上論結，應依刑事訴訟法第四百四十七條第一項第一款但書、第三百零三條第一款
，判決如主文。
中　　　華　　　民　　　國　　九十三　　年　　 十二 　　月　　二十三　　日
                              最高法院刑事第八庭
                                  審判長法官  陳　炳　煌
                                        法官  陳　世　雄
                                        法官  吳　信　銘
                                        法官  林　永　茂
                                        法官  蕭　仰　歸
      右正本證明與原本無異
                                              書  記  官
中　　　華　　　民　　　國　　九十三　　年　　 十二 　　月　　二十七　　日
                                                                  ｍ
